【裁判字號】    92,易,581
【裁判日期】    920613
【裁判案由】    毒品危害防制條例
【裁判全文】
臺灣板橋地方法院刑事判決                          九十二年度易字第五八一號
    公  訴  人  臺灣板橋地方法院檢察署檢察官
    被      告  甲○○
右列被告因毒品危害防制條例案件，經檢察官提起公訴（九十一年度毒偵字第一八五
五號），本院判決如左：
    主  文
甲○○無罪。
    理  由
一、公訴意旨略以：被告甲○○於民國九十一年五月十九日二十三時十分許，在臺北
    縣三峽鎮○○路二六三號前，非法持有第二級毒品安非他命二包（淨重一點五七
    四一公克），嗣被告乘坐友人乙○○之車號ＨＳＺ－七四八號重型機車行經上址
    ，見員警在前方執行攔檢勤務，被告甲○○將持有之毒品丟棄，並要乙○○迴轉
    離開現場，為執行警員發覺有異，上前攔阻查獲，並扣得安非他命二包（淨重一
    點五七四一公克）、吸管二支及燈泡一個等物，因認被告甲○○涉犯毒品危害防
    制條例第十一條第二項罪嫌等語。
二、按犯罪事實應依證據認定之，無證據不得推定其犯罪事實；又不能證明被告犯罪
    者，應諭知無罪之判決，刑事訴訟法第一百五十四條、第三百零一條第一項分別
    定有明文。所謂證據，係指足以認定被告確有犯罪行為之積極證據而言，該項證
    據自須適合於被告犯罪事實之認定，始得採為斷罪資料，最高法院二十九年度上
    字第三一○五號著有判例。如未能發現相當證據，或證據不足以證明，自不能以
    推測或擬制之方法，以為裁判基礎。且認定犯罪事實所憑之證據，無論為直接證
    據或間接證據，其為訴訟上之證明，須於通常一般之人均不致於有所懷疑，而得
    確信其為真實之程度者，始得據之為有罪之認定，倘其證明尚未達到此一程度，
    而有合理性懷疑存在時，即無從為有罪之確信，最高法院四十年度臺上字第八十
    六號、七十六年度臺上字第四九八六號判例可資參照。
三、公訴意旨認被告甲○○涉犯毒品危害防制條例第十一條第二項罪嫌，無非係憑員
    警李祥漢、陳重仁所指稱自地上撿起之毒品、吸管、燈泡等物，屬被告所丟棄以
    規避臨檢等語為主要論據。惟訊據被告堅決否認犯行，辯稱：伊搭乙○○之機車
    行經臺北縣三峽鎮○○路二六三號時經警攔檢，警方指稱有聽見伊丟棄不明物品
    ，而帶伊在該地段搜查，後在路邊找到毒品及燈泡等物，即稱是伊所丟下，惟當
    時仍有其他車輛經過，不能證明扣案毒品係伊所丟下等語。經查：證人李祥漢、
    陳重仁固指稱：當時被告看到伊可能很慌張，車子掉頭要離開，後座的甲○○就
    丟了一包東西下來，當時攔下他們時，只有被告一輛機車經過等語（見偵查卷第
    四十一頁）；證人乙○○亦陳稱：我騎機車載甲○○，我聽到有東西掉在地上，
    甲○○就叫我迴轉等語（見偵查卷第六頁背面、第二十一頁背面），佐以證人陳
    重仁更於本院訊問時補陳：當時有聽見丟東西的聲音，加上沒有其它車輛經過，
    所以判斷東西是由被告丟棄等語（見本院九十二年三月五日訊問筆錄）。足認員
    警並未直接目睹被告將扣案物丟棄，僅因聽見物品掉落聲音，加上當時只有乙○
    ○搭載被告之車輛經過，從而判斷扣案物係由被告所丟棄。公訴意旨本此認定被
    告涉有持有毒品罪嫌，固無悖於經驗法則，惟仍乏直接證據為佐。本院復將扣案
    物送請內政部警政署刑事警察局，囑就毒品分裝袋、燈泡、吸管上採驗指紋比對
    鑑定，經該局鑑定結果，於吸食器上採得指紋一枚，但與被告指紋不符，現有電
    腦建檔資料亦未發現有相符者，有該局刑紋字第○九二○○六一四九○號鑑驗書
    一紙附卷為據。而吸食器通常為施用毒品者個人用品，本件扣案吸管，卻無被告
    之指紋，僅有他人之指紋，若僅憑前開員警經驗判斷，做為被告有罪之惟一證據
    ，即不無合理可疑之處。此外，復查無其他積極事證足認被告有何違反毒品危害
    防制條例之犯行，公訴人所指被告之犯行屬不能證明，揆諸前揭說明意旨，應依
    法諭知無罪之判決。
據上論斷，應依刑事訴訟法第三百零一條第一項，判決如主文。
本案經檢察官楊勝男到庭執行職務。
中      華      民      國    九十二    年      六      月     十三    日
                                  臺灣板橋地方法院刑事第六庭
                                          法  官  林漢強
右正本證明與原本無異。
如不服本判決，應於判決送達後十日內，向本院提出上訴狀。
                                          書記官  黃大千
中      華      民      國    九十二    年      六      月     十三     日


司法院資訊處製作；財團法人民間司法改革基金會備份。
